臺灣高等法院民事判決
111年度訴易字第10號
原      告  陳凱宏  
被      告  楊季耀  

上列當事人間請求侵權行為損害賠償事件，原告提起刑事附帶民
事訴訟，經本院刑事庭裁定移送前來（111年度附民字第1號），
本院於111年5月3日言詞辯論終結，判決如下：
    主      文
被告應給付原告新臺幣陸拾萬元，及自民國一百十一年一月十四
日起至清償日止，按年息百分之五計算之利息。
原告其餘之訴及其假執行之聲請均駁回。
訴訟費用由被告負擔五分之三，餘由原告負擔。
    事實及理由
一、原告經合法通知未於言詞辯論期日到場，核無民事訴訟法第
    386條所列各款情形。爰依被告之聲請，由其一造辯論而為
    判決。
二、原告主張：被告在伊租屋處賭博，積欠訴外人羅翊銓新臺幣
    （下同）30萬元賭債，心有不甘，乃恐嚇伊簽署面額分別為
    5萬元及35萬元之本票各1紙，嗣因伊未兌現，竟於民國103
    年3月4日下午1時許與訴外人張立武及綽號「石頭」、「饅
    頭」、「小凱」等人共同限制伊行動自由，強行將伊帶往臺
    北市文山區某墳墓區，矇閉伊眼睛，綑綁伊雙手，由綽號「
    饅頭」之人將鐵管塞伊口中，倒入泥土及可樂，欲迫使伊處
    理不存在之50萬元債務，伊未屈服，又反綁伊雙手，將伊倒
    掛放入塑膠圓桶內灌水，以球棒毆打伊膝蓋，迫使伊簽發面
    額45萬元之本票1紙交付予被告及承諾由訴外人即伊母親吳
    燕寬負責兌現。為此，吳燕寬於103年3月6日交付30萬元予
    被告供其清償積欠羅翊銓之賭債等，伊因此受有30萬元之財
    產損失，且因身體受傷，心理受創，精神痛苦不堪，得請求
    被告賠償精神慰撫金70萬元等情。爰依侵權行為法律關係，
    請求被告給付伊100萬元，及自起訴狀繕本送達翌日計付法
    定遲延利息。並訴之聲明：㈠被告應給付伊100萬元，及自起
    訴狀繕本送達翌日起至清償日止，按年息10%計算之利息。㈡
    願供擔保請准宣告假執行。
三、被告則以：原告積欠伊30萬元之借款未還，吳燕寬所交付之
    30萬元，為原告所有，係為返還伊借款。伊雖有妨害原告自
    由，但原告僅受有皮肉傷，情形並不嚴重，其請求賠償精神
    慰撫金70萬元，金額過高等語置辯。並答辯聲明：原告之訴
    駁回。
四、本院之判斷：
  ㈠按因故意或過失，不法侵害他人之權利者，負損害賠償責任
    。民法第184條第1項前段定有明文。又不法侵害他人之身體
    、健康、名譽、自由、信用、隱私、貞操，或不法侵害其他
    人格法益而情節重大者，被害人雖非財產上之損害，亦得請
    求賠償相當之金額。同法第195條第1項前段定有明文。
  ㈡本件原告主張：被告於前揭時、地，以前揭方法妨害伊自由
    ，迫使伊簽發本票，嗣由吳燕寬交付被告30萬元供其清償積
    欠羅翊銓之賭債等事實，被告並無爭執（見本院卷第61至62
    頁），堪信為真。而被告結夥數人，施以集體暴力，將原告
    帶往墳墓區，矇閉原告眼睛，綑綁原告雙手，將鐵管塞入原
    告口中倒入泥土、可樂，又反綁原告雙手，將原告倒掛放入
    塑膠圓桶內灌水，並以球棒毆打原告膝蓋，迫使原告簽發本
    票及委託母親交付金錢，乃以恐怖暴戾之行徑，不法侵害原
    告身體、健康、自由，自屬情節重大。原告遇此情形，被迫
    簽發45萬元本票及承諾由母親吳燕寬兌現，嗣吳燕寬兌現其
    中30萬元，乃因原告之行動自由曾受限制，生命、身體安全
    曾受威脅，為避免再次發生而被迫為之，此見吳燕寬於刑事
    案件警詢偵訊時陳稱：伊兒子即原告於103年3月4日遭8個人
    強押到山區凌虐、毆打，被迫簽了45萬元的本票，伊同日12
    點接到原告的電話，約伊下午3點在林口長庚醫院對面的星
    巴克見面。伊到星巴克，看見原告相當慌張，整張臉都是傷
    口與血，腳也一跛一跛，說對方要求下午3點以前把錢匯過
    去，否則再也見不到原告。伊後來與綽號光頭之人相約於10
    3年3月6日晚間20時在訴外人即伊友人陳龍方家中洽談，經
    協調後，交付現金30萬元並簽立協調書，協調書是因為伊看
    原告被他們打成重傷，害怕原告生命安全遭受危害才簽的等
    語（見臺灣臺北地方檢察署〈改制前為臺灣臺北地方法院檢
    察署，下稱臺北地檢〉104年度他字第3346號卷〈下稱他3346
    號卷〉第14至17、182頁），即可明悉。被告復不爭執吳燕寬
    交付之30萬元為原告所有，堪認原告因被告之前揭行為受有
    30萬元之財產損害。原告請求被告如數賠償，核屬有據。
  ㈢原告遭遇前揭暴力對待，身體受有創傷，心理必受嚴重打擊
    ，原告主張因此精神上痛苦不堪，核屬合理可信。茲審酌原
    告高中畢業，從事房屋仲介工作（見他3346號卷第44頁），
    103年度薪資及執行業務所得為84萬3611元，名下有多部汽
    車，無其他財產（見本院限閱卷第5至6頁）；被告國中畢業
    ，從事冷氣空調工作，每月收入約4至5萬元（見本院卷第62
    頁），名下無財產（見本院限閱卷第17頁）等兩造學、經歷
    、資力，並審酌被告為迫使原告交付金錢，使用集體暴力加
    害於原告等情節及其他一切情狀，認原告請求被告賠償精神
    慰撫金70萬元，於30萬元之範圍內，核屬適當。逾此數額則
    已過高，不能准許。
  ㈣據上，原告因被告所為前揭侵權行為，得請求被告賠償財產
    上損失30萬元及精神慰撫金30萬元，合計60萬元（300,000+
    300,000=600,000）。
  ㈤被告雖辯稱：原告積欠伊30萬元借款，委由吳燕寬交付之30
    萬元，係為償還伊借款云云，並以協調書及借據為證。然觀
    諸前揭借據，記載：「茲借貸人陳凱宏向貸與人     借款
    新臺幣450,000元，貸與人同意諾於民國103年3月5日一並返
    還貸與  此致貸與人。立據人即借貸人陳凱宏……中華民國10
    3年3月4日」等語（見他3346號卷第62頁），由其期日記載
    ，可知該借據乃係原告於103年3月4日行動受限制及生命、
    身體安全受威脅時簽署，自不能以此借據，直接認定原告積
    欠被告30萬元借款。又前揭協調書，內容記載：原告與訴外
    人蔡詠安於103年3月6日就45萬元本票債務糾紛在陳龍方處
    進行協調，由原告支付現金30萬元贖回質押之本票等情（見
    他3346號卷第61頁），則係吳燕寬為避免原告再受暴力對待
    始被迫交付金錢而簽署，已如前述，而觀諸上開協調書，未
    見兩造間有30萬元借貸關係之記載，更不能據之認定原告積
    欠被告借款委由吳燕寬返還30萬元。復參以被告於刑事案件
    偵查中先於103年3月9日陳稱：是陳凱宏自己欠羅翊銓錢，
    與伊無關云云（見他3346號卷第65頁），嗣於104年6月18日
    已坦承：伊在新北市○○區○○路0段000巷00號8樓打牌輸了30
    萬元，伊感覺原告詐賭，不打算要付這筆錢，就放話：要這
    筆錢，去找原告等語（見臺北地檢104年度偵字第13362號卷
    第96頁背面、第108頁），可知被告因懷疑原告詐賭，故要
    求原告償還所欠30萬元賭債，並非借款債務糾紛。是被告辯
    稱：原告積欠伊30萬元借款，始交付前揭30萬元云云，不能
    憑採。
五、綜上所述，原告依侵權行為法律關係，請求被告給付60萬元
    ，及自刑事附帶民事訴訟起訴狀繕本送達翌日（即111年1月
    14日，見附民卷第5頁之送達證書）起至清償日止，按年息5
    %計算利息(利息請求逾年息5%部分，與民法第203條規定不
    符，難認有據)，洵屬有據，應予准許。逾此部分，則無理
    由，應予駁回。又本件經本院宣示判決即告確定，原告就請
    求獲准之部分，陳明願供擔保請准宣告假執行，核無必要；
    就請求遭駁回部分，所為假執行之聲請，失所附麗，均應予
    駁回之。
六、本件事證已臻明確，兩造其餘之攻擊或防禦方法及所用之證
    據，經本院斟酌後，均認不足以影響本判決之結果，爰不再
    逐一論列，附此敘明。
七、據上論結，本件原告之訴一部為有理由，一部為無理由。依
    民事訴訟法第79條、第463條、第385條第1項前段，判決如
    主文。
中　　華　　民　　國　　111 　年　　5 　　月　　17　　日
                  民事第十四庭
                        審判長法  官  蔡和憲
                              法  官  周珮琦
                              法  官  周群翔
正本係照原本作成。
不得上訴。
中　　華　　民　　國　　111 　年　　5 　　月　　17　　日

                              書記官  陳奕伃